臺灣高等法院刑事判決　　　　　　　　　　　　　　九十三年度上易字第九五二號
　　上　訴　人　台灣板橋地方法院檢察署檢察官
　　被　　　告　甲○○
右上訴人因被告竊盜案件，不服臺灣板橋地方法院九十三年度訴字第二七六號，中華
民國九十三年三月二十四日第一審判決（起訴案號：臺灣板橋地方法院檢察署九十三
年度偵字第二七二五號），提起上訴，本院判決如左：
    主  文
上訴駁回。
    理  由
一、公訴意旨略以：被告甲○○於九十三年一月十四日凌晨二時至十四時間之不詳時
    間，在臺北縣三峽鎮○○路與中山路口，侵入乙○○所有之ＧＱ—九三五六號自
    小客車內，竊取放置車內乙○○所有之內含
    新台幣三百元之黑色皮包一只，及照相機一台，嗣於同年二月三日下午二十一時
    許，為警至其借住之臺北縣三峽鎮○○路三二九號搜索，並於甲○○之居住之房
    間扣得乙○○所失竊之照相機一台。因認被告甲○○涉有刑法第三百二十條第一
    項之竊盜罪云云。
二、起訴意旨認被告甲○○涉有竊盜犯行，無非係以：被害人乙○○於警詢時指述該
    照相機一台，係放於車內停車在臺北縣三峽鎮○○路與中山路口時失竊明確，及
    警員在臺北縣三峽鎮○○路三二九號起獲扣案物為其論據。
三、訊據被告甲○○堅決否認有竊盜之犯行，辯稱：伊自九十二年九月起借住在友人
    邱政陽臺北縣三峽鎮○○路三二九號住處，平時房間不會上鎖，扣案之照相機並
    非伊持有，也從無見過該物等語。
四、按犯罪事實應依證據認定之，無證據不得認定犯罪事實；又不能證明被告犯罪者
    ，應諭知無罪之判決，刑事訴訟法第一百五十四條第二項、第三百零一條第一項
    分別定有明文。所謂認定犯罪事實之證據，係指足以認定被告確有犯罪行為之積
    極證據而言，該項證據自須適合於被告犯罪事實認定，始得為斷罪資料。又苟未
    能發現相當證據，或證據不足以證明，自不能以推測或擬制之方法，以為裁判基
    礎，亦分別有最高法院二十九年度上字第三一０五號及同院四十年度台上字第八
    六號判例意旨可資參照。而認定犯罪事實所憑之證據，無論為直接證據或間接證
    據，其為訴訟上之證明，須於通常一般之人均不致於有所懷疑，而得確信其為真
    實之程度者，始得據之為有罪之認定，倘其證明尚未達到此一程度，而有合理性
    懷疑之存在時，即無從為有罪之確信，亦有最高法院七十六年臺上字第四九八六
    號判例可資參酌。
五、經查：
（一）被害人乙○○雖指稱：九十三年一月十四日二時將其所有前揭車牌號碼之自小
      客車停放於臺北縣三峽鎮○○路與中山路口，同日十四時許欲取車時發現車內
      皮包及照相機遭竊等情（見偵查卷第九頁背面）。且警員於九十三年二月三
      日下午二十一時許，至被告借住之臺北縣三峽鎮○○路三二九號搜索，並於甲
      ○○之居住之房間扣得乙○○所失竊之照相機一台，有卷附扣押物品目錄一覽
      表一紙可稽。惟此皆僅係能證明乙○○確有於上開時間、地點失竊情節，且為
      警在前揭地點查獲有照相機之情節；尚不能證明自被告居所搜索查獲之照相機
      乃係出於被告竊盜所得。甚者，乙○○係事後發覺失竊，亦未能指證被告確為
      下手行竊之人。是以，無從依被害人乙○○指述推斷被告竊盜犯行。
（二）再查，被告所借住之房間，其擺設只有床，沒有衣櫃、書桌之事實，已據被告
      供承在卷；被告亦自承進住期間應該沒有其他人進去過該房間，雖其後又稱有
      時候去工作，是否有人進去不知道等語（見原審九十三年三月十日審判筆錄）
      。惟房間既僅有床，沒有其他可藏置物品之擺設，則照相機之放置自應明顯可
      見。被告固辯稱：不知道有照相機，警察搜出來亦很驚訝云云，雖或有疑，然
      其房間亦有屋主邱政陽家人之衣物，已據邱政陽於警詢時證述在卷（詳參偵查
      卷第十三頁反面），足見出入該房間者，非僅被告一人，且按刑事訴訟法第一
      百五十四條，此項禁止推定罪狀之法則，並非僅為被告個人之訴訟利益而設，
      尤其重在發現真實以求國家刑罰權之正確行使，若無足可證明被告從事犯罪構
      成要件行為之積極證據，無論假定某一被告為犯人而命其自證無罪，藉以過濾
      及鎖定特定犯罪人，或推測被告涉及某項罪名，而依其自辯過程，蒐求該被告
      生活經歷資料，藉以判斷其究竟有無構成特定犯罪，俱非法之所許。而持有贓
      物，在社會生活經驗上，合理上原因非一，無從以被告持有贓物，忖度被告取
      得贓物之來源，縱被告係以竊盜、搶奪、詐欺、拾得遺失物或故買贓物等犯罪
      手段取得該贓物，所涉犯罪構成要件各不相同，亦不能因被告所借住之房間查
      獲照相機來源交待不清而任意推定，致違刑事訴訟法發覺真實之原則。本件並
      無積極證據足以證明上開照相機為被告所竊取，自難徒憑於被告借住之房間內
      查到被害人照相機，即持為認定犯罪之論據，而遽論以竊盜罪責。此外，復查
      無其他積極證據足資認定被告有何竊盜之犯行，揆諸前揭條文及判例意旨，自
      屬不能證明被告犯罪，爰就竊盜部分為無罪判決之諭知。
（三）綜上所述，起訴意旨憑以起訴被告涉嫌犯罪之證據證明力，對於一般人尚難達
      於無所懷疑之程度，從而被告所為否認竊盜犯行之辯解，在客觀上足對被訴之
      犯嫌形成合理之可疑。此外，復查無其他直接或間接之證據，足認被告涉有竊
      盜之犯行，從而應認不能證明被告甲○○犯罪。
六、原判決以不能證明被告甲○○犯罪而為無罪之諭知，並無不合，檢察官上訴意旨
    以：持有他人之物者，雖未必為行竊者，但「捉賊在贓」，被告既然持有乙○○
    所有失竊之照相機，無法明確交待來源，原審調查證據結果，無從排除其竊盜之
    機率，即應以其持有贓物，充作認定被告犯竊盜罪之證據，始與經驗法則無違等
    語，請求撤銷改判，惟公訴人既末能舉證被告有竊盜行為，其指摘原判決不當，
    即為無理由，應予駁回。
七、至被告另犯搶奪未遂部分，經原審判處有期徒刑五月，如易科罰金，以參百元折
    算壹日，業已確定，並經原審函請檢察官指揮執行，附此敘明。
據上論斷，應依刑事訴訟法第三百七十三條、第三百六十八條，判決如主文。
本案經檢察官朱兆民到庭執行職務。
中　　　華　　　民　　　國　　九十三　　年　　　七　　　月　　 十三 　　日
                              臺灣高等法院刑事第八庭
                                  審判長法  官  陳  祐  治
                                        法  官  陳  晴  教
                                        法  官  王  炳  梁
右正本證明與原本無異。
不得上訴。
                                        書記官  潘　大　鵬
中　　　華　　　民　　　國　　九十三　　年　　　七　　　月　　 十四 　　日
